【裁判字號】    92,簡上,46
【裁判日期】    921016
【裁判案由】    傷害
【裁判全文】
臺灣士林地方法院刑事判決                          九十二年度簡上字第四六號
    上  訴  人
    即  被  告  丁○○
右列上訴人即被告因傷害案件，不服本院中華民國九十二年一月二日九十一年度簡字
第二一０一二號第一審刑事簡易判決（聲請簡易判決處刑案號：臺灣士林地方法院檢
察署九十一年度偵字第一三九七號），提起上訴，本院管轄之第二審合議庭判決如左
：
    主  文
上訴駁回。
    事  實
一、丁○○於民國九十年十二月二十二日下午五時三十分許，駕駛車牌號碼ＡＲ─八
    一九九號自用小客車沿台北市○○路由南往北行駛至台北市○○○路交岔口時，
    不慎擦撞丙○○駕駛之ＤＨ─七六二○號自用小客車，丙○○見其車僅有小擦痕
    ，便駕車離去，惟丁○○竟駕車緊跟，二車行至台北市○○區○○路與民族西路
    交岔口時，丙○○便下車與丁○○理論，雙方發生爭執，丁○○竟徒手毆打丙○○，致丙○○受有右肩脫臼之傷害。
二、案經被害人丙○○訴由台北市政府警察局大同分局報請台灣士林地方法院檢察署
    檢察官偵查後聲請簡易判決處刑。
    理  由
一、訊據上訴人即被告丁○○坦承於上揭時、地曾駕車跟在丙○○車後，並與丙○○
    發生爭執等事實，惟矢口否認涉有傷害犯行，辯稱：伊當時因為塞車，所以跟在
    丙○○車後，不是故意尾隨，車行至台北市○○區○○路與民族西路交岔路口時
    ，丙○○及同車之甲○○下車，問伊為何要跟著他們的車，並且按喇叭，因為對
    方非常兇惡，伊怕會出事，所以請太太向警方報警，對方要伊下車，伊下車之後
    ，甲○○將伊雙手反架，丙○○出拳揮打，均被伊閃躲開，伊奮力脫身，並告訴
    對方說這個路口很危險，有事的話到旁邊談，伊掙脫後上車，就把車開到路邊，
    等警察來云云。
二、經查：
  (一)被告丁○○如何於前揭時、地因車行糾紛，而與丙○○發生爭執，並徒手毆打丙○○，致丙○○受有右肩脫臼之傷害等情，迭據證人即告訴人丙○○於偵查中及
    本院訊問時指證：「我是沿承德路由南向北，（在民權西路口）我當時在等紅綠
    燈，停在第幾部我忘了，被後車撞了一下。我就下車觀看，但是對方沒有下車，
    我就指了一下，說為何撞了車還不下車，我看碰撞不是很嚴重，沒有財物損失，
    我就上車離開了。綠燈之後，我就繼續往前開，後車就一直跟著我，我就突然變
    換車道，我看到後車也很急的跟著我的車變換車道。到了承德路、民族西路路口
    ，是紅燈，我就停了下來，後面的賓士車還一直按喇叭，我從後視鏡看到賓士車
    的駕駛下車，所以我就跟著下車，站著車的旁邊，他就走到我車子旁邊，跟我說
    「你不曾被人殺過」（台語），當初我就很緊張，想不到他就突然打我，後來用
    手打我臉部，我就一直用手抵抗，我的右手就脫臼，我同學看到之後，就下車把
    他抱住，我就趕快打電話報警。」等語綦詳，經核與目擊證人甲○○於偵查中及
    本院訊問時經隔離詰問後所述：「剛開始我們走在承德路時，在民權路口遇到塞
    車，感覺車子輕微的震動，被後面的車子撞到一下，丙○○就下車查看，我當時
    沒有下車，後來丙○○上車說後面車子撞一下，但是沒有傷痕，所以就繼續往前
    開，綠燈之後，我們繼續往前走，我們由外側車道，切到中間車道，丙○○發現
    後車也緊跟在後面，後來丙○○就繼續切到內車道，後車也跟著切到內車道，後
    來在民族路口遇到紅燈，停下來，被告駕駛的車輛在後面按喇叭，丙○○就覺得
    不太高興，就看後面在做什麼，當時丙○○就打開車門，站在他車門旁邊，我就
    看到被告就下車，走到丙○○身邊，當時有聽到被告在講話，但是我人在車上，
    聽不清楚他在講什麼，只知道好像在罵人，忽然之間我就看到二人就打起來，這
    時我才趕快衝下車，從被告後面把他架起來，我看丙○○垂著右手，打開車門，
    拿車上的行動電話，當時我很納悶一般情況，我已把被告架住，應該會出手打被
    告，事後才知道是因為丙○○手脫臼。」、「（被告）用手打，用拳頭打劉某下
    巴，連續揮拳，劉某用手擋」等情節相符（見九十一年偵字第一三九七號卷二五
    頁、本院九十二年六月三日訊問筆錄第一二、一三頁），並有告訴人於當日就醫
    載具其受有右肩脫臼傷情之驗傷診斷書一份可佐，告訴人丙○○之指訴已堪憑採
    。
  (二)被告供稱：其車在台北市○○路、民權西路交岔口時，即跟在丙○○車後，當時
    丙○○有停車下車查看車子，且還向後面的方向比中指，又上車前行，其車也跟
    隨前行，至台北市○○路與民族西路交岔路口止，中間有變換車道，但伊始終跟
    在丙○○車後等語（見本院九十二六月三日訊問筆錄），雖辯稱：因塞車故跟著
    丙○○車變換車道，非故意尾隨云云，然在塞車狀態下，變換車道易生事故，且
    前車變換車道後，己車即可向前進，豈有一直隨前車變換車道之理？況告訴人丙○○證稱：被告車一直跟著伊，伊突然變換車道，被告車也很急的跟著變換車道
    等語，此節亦經證人甲○○證實，已如前述，故丙○○不是因行車便利才變換車
    道，而是為擺脫被告尾隨，並採取突然變換之舉動，而被告竟跟著變換車道，顯
    係故意尾隨，可見被告係不滿丙○○對其比中指之舉動，故意尾隨車後挑釁甚明
    ，其已有傷害丙○○之動機。
  (三)被告又辯稱：在台北市○○路、民族西路口時，丙○○及甲○○要伊下車，伊請
    在旁太太報警後下車，甲○○即將伊雙手反架，丙○○出拳揮打，均被伊閃躲開
    ，伊奮力脫身上車，就把車開到路邊，等警察來云云，證人即被告之妻楊淑華於
    偵查中亦附合其詞，證稱：丙○○及甲○○一同下車叫被告下車，被告下車前叫
    伊打電話報警，伊沒有聽到他們三人吵什麼，因為伊在打一一０報警等語（見偵
    查卷第二六頁）。查告訴人丙○○與同車友人甲○○均為二十餘歲年輕力壯之男
    性，有渠等年籍在卷可參，苟若甲○○已將被告雙手反架，被告之行動能力必然
    大大受限，以丙○○乃二十餘歲之身手矯健年輕人，豈有沒辦法打到被告之理？
    被告上開所辯顯不合常情，已難採信。再依本院查詢台北市政府警察局一一０專
    線關於本件報案記錄結果，告訴人丙○○於同日十七時五十六分，以00000
    00000號行動電話報案稱：打架；而被告之妻楊淑華係同日十七時五十七分
    報案稱：有人鬧事等語，有台北市政府警察局九十二年六月十九日北市警勤字第
    ０九二三七一七九一００號函附勤務指揮中心受理各類案件記錄表二紙在卷可稽
    ，足見被告之妻楊淑華報案時間後於告訴人，被告辯稱伊下車前就請太太報警云
    云，顯與客觀事證不符，證人楊淑華所述要屬迴護之詞，亦不足採。被告雖又辯
    稱：楊淑華先打到一一九，一一九未受理，才又改撥一一０云云，然證人楊淑華
    於偵查中已明確證稱其係打一一０報警，並未提及打一一九乙節，且向台北市政
    府消防局一一九專線查詢，並無關於本案之通報記錄，此有該局九十二年八月二
    十日北市消勤字第０九二三二三七三六００號函存卷可憑；又依被告所辯情節，
    縱使楊淑華在被告下車前，先打一一九，再打一一０，理應比尚在與被告爭執告
    訴人早先報案，然事實顯示楊淑華係在告訴人之後報案，顯見被告此部分所辯亦
    不足採。而依告訴人丙○○證稱：被告毆打伊，伊以手抵抗，造成右手脫臼，甲○○才下車把被告抱住，伊就趕快打電話報警等語，並證人甲○○證實：伊見丙○○被打，才下車將被告架住，伊見丙○○垂著右手，去拿車上行動電話打電話
    ，被告掙扎到其車旁，叫車上女乘客打電話等語，二人所述核與一一０專線報案
    記錄相符，再依告訴人丙○○報案稱：打架等語，如果是丙○○與甲○○共同毆
    打被告，涉有不法，要避免警方介入偵辦唯恐不及，豈有先打電話報警，並敘明
    打架之理？反觀隨後報案之楊淑華僅泛稱：有人鬧事等語，而非具體指稱打架之
    事，可知楊淑華係在被告毆打丙○○之後，遭甲○○架住時，見被告已處於不利
    情勢，才打電話報警，且在心虛之下，才泛稱有人鬧事等語，益證被告確有毆打
    丙○○。
  (四)被告另辯稱：丙○○可能是要毆打伊，不當用力或毆打時碰撞路旁汽、機車，致
    右肩脫臼，抑或事後自行加工造成云云。查被告所辯告訴人丙○○毆打伊云云，
    與明確事證不符，已如前述，故告訴人丙○○右手脫臼之傷情，並非自己不當用
    力，或毆打時碰撞路旁汽、機車造成甚為明確。又告訴人於九十年十二月二十二
    日下午六時四十七分至財團法人新光吳火獅紀念醫院急診室就診，經診斷為右肩
    脫臼，此次右肩脫臼乃外力所致，一般導致肩脫臼之原因均為外力造成等情，有
    該醫院九十一年十一月十八日函附之病歷摘要記錄紙一份在於原審卷可參，堪認
    告訴人丙○○於九十年十二月二十二日所受之右肩脫臼乃外力所致無訛。佐以證
    人甲○○證稱：伊將被告架住，見到丙○○右手垂下，才知丙○○右肩脫臼，伊
    見雙方都報警後，將被告放開，丙○○請伊將車開到路旁等語（見本院九十二年
    六月三日訊問筆錄），若非告訴人丙○○右手脫臼，已無法再駕車，豈會由甲○○將車開到路旁？又證人即處理員警乙○○證稱：「我當時是有陳述，如果他們
    有受傷，要取得市立醫院的驗傷單，他們（指丙○○及隨後到場之丙○○之父）
    就離開去驗傷。」等語（見本院九十二年六月三日訊問筆錄），其雖進而證稱不
    記得丙○○在現場有無陳述已受傷等語，應係時日已久，記憶不清所致，然依其
    上開所述現場情節，參互被告供稱：乙○○到場處理後，丙○○之父出現帶走丙○○，伊在現場久候無著，乃隨員警到派出所製作筆錄等情（見本院九十二年六
    月三日訊問筆錄、九十二十月二日審理筆錄）以觀，告訴人丙○○在案發現場應
    有為受傷之陳述，員警乙○○才會有要取得驗傷單提出告訴之回應，又如果不是
    丙○○已受傷要至醫院診療並開立驗傷單，俾對被告提出傷害告訴，員警乙○○
    豈會令其先行離去，而留下被告，並帶被告回派出所製作筆錄。在在足見告訴人
    丙○○右肩脫臼係被告毆打所致，而非事後自行加工。被告上開告訴人丙○○右
    肩脫臼與其無涉云云，顯為卸責之詞，不足採信。
  (五)綜上所論，足徵被告所辯，要屬矯詞飾卸之詞，委無可採。本件事證明確，被告
    犯行洵堪認定，應予依法論科。
三、核被告丁○○所為，係犯刑法第二百七十七條第一項之傷害罪。原審認被告罪證
    明確，適用刑事訴訟法第四百四十九條第一項前段、第三項、第四百五十四條第
    二項，刑法第二百七十七條第一項、第四十一條第一項前段，罰金罰鍰提高標準
    條例第一條前段、第二條之規定，逕以簡易判決判處被告拘役三十日，如易科罰
    金，以三百元折算一日。經核認事用法均無不合，被告因細故，公然在道路上毆
    打素不相識之人，行徑囂張，犯後一再卸責，否認犯罪，毫無悔意，原審僅輕判
    拘役三十日，被告不知惕勵，猶執陳詞否認犯罪而指摘原判決不當，提起本件上
    訴，核非可採，上訴為無理由，應予駁回。
據上論斷，應依刑事訴訟法第四百五十五條之一第一項、第三項、第三百六十八條判
決如主文。
本案經檢察官江林達到庭執行職務。
中      華      民      國      九十二      年      十    月    十六    日
                                      臺灣士林地方法院刑事第四庭
                                          審判長法  官  謝  靜  恒
                                                法  官  周  明  鴻
                                                法  官  何  信  慶
右正本證明與原本無異。
本件不得上訴。
                                                書記官  魏  里  安
中      華      民      國      九十二      年      十    月    十六    日


司法院資訊處製作；財團法人民間司法改革基金會備份。
